臺灣基隆地方法院刑事判決　　　　　　　 94年度易緝字第5號
公　訴　人　臺灣基隆地方法院檢察署檢察官
被　　　告　甲○○　男　31歲.
上列被告因傷害等案件，經檢察官提起公訴（92年度偵字第3938
號），本院判決如下︰
    主    文
甲○○共同以脅迫使人行無義務之事，累犯，處拘役伍拾日，如
易科罰金，以佰元折算壹日，扣案之面額新臺幣壹萬伍仟元本
票陸張（票號：021117、021113、021108、021105、021112、
021120號，發票人均為乙○○）、面額新臺幣貳萬元本票壹張（
票號：021111號，發票人為乙○○）、面額新臺幣拾萬元本票
壹張（票號：021119號，發票人為乙○○）、乙○○書立之民國
92年11月27日切結書壹份，均沒收；又傷害人之身體，累犯，處
處拘役伍拾日，如易科罰金，以佰元折算壹日。應執行拘役玖
拾日，如易科罰金，以佰元折算壹日，扣案之面額新臺幣壹萬
伍仟元本票陸張（票號：021117、021113、021108、021105、
021112、021120號，發票人均為乙○○）、面額新臺幣貳萬元本
票壹張（票號：021111號，發票人為乙○○）、面額新臺幣拾
萬元本票壹張（票號：021119號，發票人為乙○○）、乙○○書
立之民國92年11月27日切結書壹份，均沒收。
    理    由
一、犯罪事實：
    甲○○與陳政豐、李文瑞（均另經本院審結）三人係朋友關
    係。緣乙○○前於92年9月間與陳政豐有竊盜案件糾紛，雙
    方於92年9月28日在陳政豐位於基隆市○○區○○路17巷7之
    1號2樓住處協調，乙○○於當日書立承認行竊並表示願意賠
    償之切結書1紙交予陳政豐收執，然事後乙○○即避不見面
    並分毫未為賠償。又乙○○另因為甲○○仲介申辦信用貸款
    及現金卡事宜，與甲○○發生金錢糾紛，陳政豐與甲○○均
    欲尋找乙○○出面解決未果。嗣於92年11月27日上午11時45
    分許，陳政豐於基隆市○○○路「公道檳榔攤」前巧遇乙○
    ○，於乙○○自願情形下，二人騎乘陳政豐所有之機車至陳
    政豐前述住處商談，到達後，陳政豐並於同日中午12時許再
    通知甲○○到場，一起商談乙○○與陳政豐、甲○○二人間
    之財務糾紛，至同日下午1時許，李文瑞亦來到陳政豐住處
    。陳政豐要求乙○○履行前述同意賠償切結書，甲○○則要
    求乙○○賠償其所受損害，乙○○無力償付。陳政豐、甲○
    ○、李文瑞見乙○○無意解決財務糾紛，三人竟基於共同之
    犯意聯絡，分別出言恫嚇稱如今日不能解決問題即不讓乙○
    ○離去，或要砍斷其手腳等語並作勢毆打，以此施行脅迫之
    方式，迫使乙○○書立金額共計新臺幣（下同）110,000元
    之本票7張（面額15,000元6張，票號：021117、021113、
    021108、021105、021112、021120號；面額20,000元1張，
    票號：021111號）交給陳政豐，另書立面額130,000元之本
    票1張（票號：021119號）及願意賠償之切結書1紙交給甲○
    ○，使乙○○行無義務之事。乙○○於書寫本票時，因書寫
    錯誤，甲○○見狀心生忿怒，竟另基於普通傷害之犯意，以
    徒手毆打乙○○頭、臉部位，致乙○○受有前額3公分×3公
    分瘀腫之傷害。嗣因陳政豐、甲○○要求乙○○當日需先償
    還2人各2萬元，乙○○始撥打電話，向友人陳智成借款求援
    ，陳智成認為狀況不妥，即一方面應允陳政豐等人約定於當
    日晚間7時許在基隆市○○路13之15號「拖拉庫茶房」泡沫
    紅茶店內給付款項，另方面通知乙○○母親報警。陳政豐、
    甲○○與另友人許三義（另由檢察官為不起訴處分確定），
    陪同乙○○於當日晚間7時許一同至「拖拉庫茶房」泡沫紅
    茶店時，為警當場查獲。
二、認定犯罪事實所依據之證據及理由：
  (一)被告之供述：
    被告甲○○於檢察官偵查中（92年11月28日偵訊筆錄，見偵
    查卷第80至81頁）及本院93年11月4日審理中供述其於92年
    11月27日中午經同案被告陳政豐之通知，到基隆市○○區○
    ○路17巷7之1號2樓陳政豐住處，與陳政豐、乙○○商討賠
    償其損害之事，並要求乙○○書立本票及切結書，空白本票
    係由陳政豐所提供等事實不諱。
  (二)證人之證述：
    1.證人乙○○於本院93年11月4日審理中證稱：92年11月27
      日上午我（乙○○）與同案被告陳政豐一同前往他家，因
      為陳政豐要求談他家遭竊及被告甲○○的事情，到陳政豐
      家後，陳政豐打電話通知甲○○到場，後來同案被告李文
      瑞亦到場。陳政豐表示他家遭竊是我偷的，甲○○則說遭
      冒辦現金卡受害，均要求我要賠償，我沒錢，所以商談用
      分期付款的方式；我一開始時不願出具本票，但陳政豐、
      甲○○、李文瑞要我今天解決，其中陳政豐說要將我的手
      腳砍掉，不准我離開他家，甲○○在我寫本票出錯時毆打
      我，李文瑞則是作勢要打我，寫完本票後再寫切結書給甲
      ○○，嗣後陳政豐等人要求我先給付40,000元，於是我打
      電話給陳智成等情。
    2.證人許三義於本院93年11月4日審理中證稱：我（許三義
      ）於92年11月27日下午曾到陳政豐位於基隆市○○區○○
      路17巷7之1號2樓住處洗澡，見陳政豐、乙○○、甲○○
      、李文瑞等人在場討論乙○○偷取陳政豐家中財物之事，
      我到場時看見乙○○已寫好本票，後來乙○○打電話聯絡
      人調錢，並約在「拖拉庫茶坊」見面，我也到該茶坊去等
      情。
    3.證人即同案被告陳政豐於檢察官偵查中（92年11月28日偵
      訊筆錄，見偵查卷第77至80頁）及本院93年11月4日審理
      中證述被害人乙○○與陳政豐於92年11月27日上午11時45
      分許一同至陳政豐住處商談竊盜案件賠償問題，陳政豐並
      通知被告甲○○到場，一起商談乙○○與甲○○間之財務
      糾紛，同案被告李文瑞亦來到陳政豐住處，嗣乙○○書立
      金額共計11萬元之本票7張（面額15,000元6張、20,000元
      1張）給陳政豐，另書立面額130,000元之本票1張及願意
      賠償之切結書1紙交給甲○○，同日下午乙○○聯絡陳智
      成，陳政豐、甲○○與乙○○、陳智成等人約在「拖拉庫
      茶房」泡沫紅茶店內給付款項等事實。
    4.證人即同案被告李文瑞於本院93年11月4日審理中證述其
      於92年11月27日下午在陳政豐基隆市○○區○○路17巷7
      之1號2樓住處見陳政豐、乙○○、甲○○在場討論陳政豐
      家中財物遭竊之事，並看見乙○○在場書寫文件，李文瑞
      搭著乙○○的肩膀並說「兄弟一場，不要這麼做」等語之
      事實。
    5.證人陳智成於本院九十三年十一月四日審理中證稱：九十
      二年十一月二十七日下午乙○○打電話給我（陳智成）表
      示要借錢，我問乙○○是否發生事情，乙○○沒說話，電
      話隨即由陳政豐接聽，並表示乙○○偷他的東西，要乙○
      ○當日須還錢，不然就要斷手斷腳，我即通知乙○○母親
      報警等情。
  (三)書證及物證：
    1.被害人乙○○所開立之本票8張，面額分別為15,000元6張
      、20,000元1張、130,000元1張（分別附於偵查卷第40至
      47頁）。
    2.被害人乙○○於92年9月28日所書立予被告陳政豐之承認
      行竊並願意賠償之切結書1紙（附於偵查卷第48頁）。
    3.被害人乙○○於92年11月27日所書立予被告甲○○之願意
      賠償切結書1紙（附於偵查卷第49頁）。
    4.行政院衛生署基隆醫院出具之驗傷診斷書1份（附於偵查
      卷第93頁）：被害人乙○○於92年11月28日上午10時21分
      經行政院衛生署基隆醫院檢查結果，其前額有3公分×3公
      分之瘀腫。
  (四)被告辯解不採取之理由：
    被告甲○○辯稱其並未對乙○○施以言語或舉動恐嚇使乙○
    ○行無義務之事而妨害其自由及毆打乙○○等語。經查：被
    害人乙○○縱與同案被告陳政豐、被告甲○○有財物糾紛，
    然並無開具本票及書立切結書之義務，前述證人乙○○證述
    其初無開立本票、切結書以為債務擔保及證明之意願，而係
    受被告陳政豐、李文瑞及甲○○言詞恫嚇之脅迫始為之等情
    甚詳；而證人陳智成之證言復指證乙○○之借錢救急電話已
    遭被告陳政豐代為接聽，且被害人當日受有前額有3公分×3
    公分瘀腫之傷害亦有診斷證明書在卷可稽，況同案被告李文
    瑞亦供稱其於被害人書寫文件時用手「要搭乙○○的肩膀」
    等情，足徵被害人乙○○身處於同案被告陳政豐之住處，其
    心理狀態係受到被告陳政豐、李文瑞及甲○○之脅迫，至為
    灼然；被害人即證人乙○○之指證，具有可信性。被告甲○
    ○所辯，核與事證及常情不符，顯係卸責之詞，無足採取。
  (五)綜合上述積極證據，被告甲○○之前述犯罪事實，已經確實
    之證明，應依法論罪科刑。
三、論罪及科刑之理由：
  (一)按債權債務關係之債務人，並無必為出具票據供擔保及書立
    切結書面為債務證明之義務，而債權人追索債務亦僅得循法
    律上正當之方法為之；被告甲○○與同案被告陳政豐、李文
    瑞等人以言詞恫嚇施脅迫之不相當手段，使他人為簽立本票
    、切結書等無義務之事，核被告甲○○此部分所為，係犯刑
    法第304條第1項之強制罪。被告甲○○與同案被告陳政豐、
    李文瑞就強制罪犯行部分，有犯意之聯絡及行為之分擔，均
    係共同正犯。被告甲○○對於被害人之身體、自由安全所為
    之恫嚇行為，係其強制罪犯行之一部，不另論以刑法第305
    之恐嚇罪；又被告以一脅迫行為使被害人接連為簽立本票8
    張及書立切結書1份，均為單一強制行為之接續，為包括一
    罪。又被告甲○○於被害人乙○○書寫本票過程中另因不滿
    被害人書寫錯誤而單獨起意對其施加毆打成傷，核被告此部
    分所為，係犯刑法第277條第1項之傷害罪。被告所犯上開二
    罪，犯意各別，行為有異，罪名不同，應予分論併罰之。
  (二)被告前因違反毒品危害防制條例案件，經本院90年度瑞簡字
    第47號判處有期徒刑6月確定，經送監執行，已於92年4月3
    日執行完畢，有被告前案紀錄表1份在卷可按，被告於5年以
    內再犯本件有期徒刑以上之罪，為累犯，應依刑法第47條規
    定加重其刑。
  (三)本院審酌被告為追索賠償金而出此不當之脅迫手段，復任意
    施以毆打之暴虐，侵害被害人之人身安全及自由、身體法益
    ，及其犯罪之動機、目的、手段、所生危害、犯後仍飾詞圖
    卸之態度等一切情狀，分別量處如主文所示之刑，並諭知易
    科罰金之折算標準及定其應執行之刑，以示懲儆。
  (四)扣案之本票7張（面額15,000元6張，票號：021117、021113
    、021108、021105、021112、021120號；面額20,000元1張
    ，票號：021111號）為共同正犯陳政豐所有，又扣案面額
    130,000元之本票1張（票號：021119號）、乙○○書立之92
    年11月27日切結書1份，為被告甲○○所有，且均係其等因
    犯本罪所得之物，均應依刑法第38條第1項第3款規定宣告沒
    收。
四、被告甲○○於本院94年4月28日之審理期日經合法傳喚無正
    當理由不到庭，此有傳票送達證書1紙附卷可查，本院認本
    件係應科拘役之案件，依刑事訴訟法第306條之規定，爰不
    待被告陳述逕行判決。
五、適用之法律依據：
    刑事訴訟法第299條第1項前段、第306條，刑法第28條、第
    304條第1項、第277條第1項、第47條、第41條第1項前段、
    第38條第1項第3款、第51條第6款，罰金罰鍰提高標準條例
    第1條前段、第2條。
本案經檢察官樊家妍到庭執行職務。
中　　華　　民　　國　　94　　年　　5 　　月　　11　　日
                  刑事第一庭審判長法  官  邱志平
                                  法　官  汪梅芬
                                  法　官  蔡岱霖
以上正本證明與原本無異。
對於本件判決如有不服，應於收受送達後10日內向本院提出上訴
書狀，上訴於臺灣高等法院，並按他造當事之人數附具繕本。
                                  書記官  明祖斌
中　　華　　民　　國　　94　　年　　5 　　月　　11　　日
附錄本判決論罪之法條全文：
刑法第304條第1項
以強暴、脅迫使人行無義務之事或妨害人行使權利者，處3年以
下有期徒刑、拘役或300元以下罰金。
刑法第277條第1項
傷害人之身體或健康者，處3年以下有期徒刑、拘役或1千以下罰
金。
